臺灣高等法院臺中分院刑事判決　　　　94年度上訴字第1074號
上　訴　人　臺灣彰化地方法院檢察署檢察官
被　　　告　乙○○
　　　　　　　　　　1號
指定辯護人　本院公設辯護人　甲○○
上列上訴人因被告違反槍砲彈藥刀械管制條例案件，不服臺灣彰
化地方法院93年度訴字第1545號中華民國94年3月11日第一審判
決（起訴案號：臺灣彰化地方法院檢察署93年度偵字第1136號）
，提起上訴，本院判決如下：
    主　　  文
上訴駁回。
    理 　　 由
一、公訴意旨略以：被告乙○○係址設彰化縣溪湖鎮○○路○段
    四九九號「元發軌道模型玩具店」之負責人，明知可發射金
    屬、具有殺傷力之槍枝，係屬槍砲彈藥刀械管制條例所管制
    之槍砲，未經許可不得販賣。竟基於販賣具有殺傷力之可發
    射金屬之槍枝之犯意，於民國八十九年五月間，在上開模型
    玩具店內，以新臺幣（下同）七千五百元之代價，將具殺傷
    力之瓦斯長槍一枝（槍枝管制編號0000000000號
    ，附瓦斯鋼瓶一支，瓦斯鋼瓶已損壞而丟棄）及可供該改造
    空氣長槍發射用之鐵珠一包，販賣與溫正義（所為未經許可
    ，持有改造槍枝犯行，業經原審法院於九十三年九月二十四
    日以九十三年度訴字第八八二號案件判處罪刑在案）。溫正
    義購得後，即未經許可無故持有上開改造瓦斯長槍。嗣為警
    據報於九十三年一月三十一日中午十二時四十分許，持搜索
    票在溫正義位在彰化縣彰化市○○里○○○路二五○巷二十
    二弄四號之居所內查獲，並扣得上開改造瓦斯長槍一枝及鋼
    珠一罐等物，始知上情，因認被告涉有修正前槍砲彈藥刀械
    管制條例第十一條第一項之未經許可，販賣改造槍枝罪嫌。
二、按犯罪事實應依證據認定之，無證據不得認定犯罪事實，刑
    事訴訟法第一百五十四條第二項定有明文。復按所謂認定犯
    罪事實之證據，係指足以認定被告確有犯罪行為之積極證據
    而言，該項證據自須適合於被告犯罪事實之認定，始得採為
    斷罪資料；又事實之認定，應憑證據，如未能發現相當證據
    ，或證據不足以證明，自不能以推測或擬制之方法，以為裁
    判基礎，最高法院二十九年上字第三一○五號、四十年臺上
    字第八六號判例著有明文。又按認定犯罪事實所憑之證據，
    無論係直接證據或間接證據，其為訴訟上之證明，須於通常
    一般之人均不致有所懷疑，而得確信其為真實之程度者，始
    得據為有罪之認定，倘其證明尚未達到此一程度，而有合理
    性之懷疑存在時，法院復已就其心證上之理由予以闡述，敘
    明其如何無從為有罪之確信，因而為無罪之判決者，不得遽
    指為違法，最高法院七十六年臺上字第四九八六號著有判例
    。
三、檢察官上訴意旨略以：I本件扣案之瓦斯長槍，經送請內政
    部警政署刑事警察局鑑定結果，認：經組裝彰化縣警察局鹿
    港分局送鑑之高壓鋼瓶，裝填直徑約六ｍｍ，重量約０．８
    ８公克之鋼珠後，試射結果認有殺傷力，而依證人溫正義於
    警詢、偵查及原審審而上開長槍理中之證述，上開長槍係被
    告出售予伊等語。II證人溫正義雖持有上開長槍三年餘，然
    若能將上開槍枝送請鑑定，確認其遭改造之時點、方式及工
    具等，將有助對案情之判斷。III原審復未就被告經營模型玩
    具店之期間，商品進出貨之紀錄進行調查，以查明被告所辯
    是否可信難認允當等語。訊據被告乙○○堅決否認涉有何右
    揭犯行，辯稱：伊並未販售具有殺傷力之槍枝，前開扣案具
    殺傷力之長槍一枝（槍枝管制編號0000000000號
    ）並非伊販賣與溫正義等語。
四、本院查：
  (一)本案係緣於九十三年一月三十一日十二時四十分許，警方持
    搜索票前往彰化縣彰化市○○里○○○路二五○巷二十二弄
    四號案外人溫正義之住處搜索，查獲其所持有具有殺傷力之
    改造瓦斯長槍一支（槍枝管制編號0000000000號
    ），而依溫正義之供述，該長槍係於八十九年五月間，在位
    於彰化縣溪湖鎮○○路○段四九九號之「元發軌道模型玩具
    店」，以七千五百元之代價，向該店之負責人即被告乙○○
    購得等情。
  (二)無積極證據證明，被告出售上開槍枝予溫正義
  (1)證人溫正義於警詢證稱：上開槍枝，係其於八十九年五、六
    月間，在址設彰化縣溪湖鎮○○路○段四九九號「元發軌道
    模型玩具店」向被告乙○○購得云云，然上情迭據被告於警
    詢、偵查及原審審理時所否認，參酌被告所經營之前開玩具
    店，係於八十七年四月四日核准設立登記，設立時之店址係
    位於彰化縣溪湖鎮○○里○○街三三號，後於八十九年九月
    間始承租門牌號碼彰化縣溪湖鎮○○路○段四九九號房屋，
    而於八十九年十月四日經核准變更商號所在地之登記乃搬遷
    至該址經營等情，有房屋租用同意書、彰化縣營利事業統一
    發證變更登記申請書各一件及彰化縣政府九十三年十二月二
    十九日府建商字第○九三○二四七三五○號函附之營利事業
    登記抄本二紙在卷可考。是證人溫正義指證其係於八十九年
    五、六月間，在彰化縣溪湖鎮○○路○段四九九號「元發軌
    道模型玩具店」向被告乙○○購得前開玩具空氣長槍一枝一
    語，是否屬實，已非無疑。
  (2)證人溫正義於原審法院審理時證稱：其並無向被告購買上開
    玩具空氣長槍之發票、收據，且購買時並無他人在場等語，
    參以被告於九十三年二月三日下午一時許，在其位於彰化縣
    溪湖鎮○○街三四七號「元發軌道模型玩具店」內為警起獲
    之玩具空氣長槍一枝（槍枝管制編號0000000000
    號）及口徑四點五ｍｍ制式空氣槍一枝（槍枝管制編號00
    00000000號），經鑑定之結果，認均不具有殺傷力
    等情，有內政部警政署刑事警察局九十三年三月十七日刑鑑
    字第○九三○○三四一三○號槍彈鑑定書一份在卷可憑。查
    證人溫正義因持有上開違禁物為警查獲，其就本件犯罪實質
    上居於共犯關係，其證詞是否得採為認定被告犯罪之依據，
    依刑事訴訟法第一百五十六條第二項之規定，仍應調查其他
    必要之證據，以確定與事實是否相符，在缺乏其他佐證之下
    ，尚難以證人溫正義之證詞為被告不利之認定。
  (三)縱認本案槍枝係被告所出售，亦乏積極證據證明，被告於交
    付上開槍枝予溫正義時具有殺傷力；退步而言，縱證人溫正
    義於原審審理時嗣改稱：其無法記得在八十九年間向被告購
    買前開玩具空氣長槍之確切月份，但其係在被告所經營位於
    彰化縣溪湖鎮○○路○段四九九號之玩具店購買一語為可採
    。惟徵以：I證人溫正義於八十九年間購買扣案之玩具空氣
    長槍後，迄九十三年一月三十一日始為警在其位於彰化縣彰
    化市○○里○○○路二五○巷二二弄四號搜索起獲前揭扣案
    之槍枝一枝，警方起獲上開槍枝之時間距離證人溫正義買入
    槍枝之時間，已長達三年有餘；II證人溫正義於原審審理時
    ，證稱：因後來發現槍枝集氣室會漏氣，因此以ＡＢ膠黏過
    等語；III上開槍枝經送請內政部警政署刑事警察局，囑託鑑
    定是否經過改造結果，該局以欠缺該種槍枝之原始設計資料
    ，致無法研判等情，有該局覆函一紙附卷可查，綜合上情，
    上開槍枝自溫正義購入後，均為證人溫正義所持有，則扣案
    之玩具空氣長槍一枝（槍枝管制編號0000000000
    號）為警起獲後經鑑定具有殺傷力，亦不排除係證人溫正義
    購入原不具有殺傷力之槍枝後，再經改造為具有殺傷力槍枝
    之可能。雖無證據足認溫正義有何改造槍枝之罪嫌，惟同前
    所述，除證人溫正義之指證外，亦乏積極確切之證據足認證
    人溫正義向被告購入玩具空氣長槍時，該玩具空氣長槍係屬
    毋庸再經改造即具有殺傷力之列管槍枝。而證人溫正義於本
    案與被告具有上開利害衝突之關係，證人溫正義是否係因為
    避免自己涉犯製造槍枝之罪名，始為前開不實之證述，亦非
    無可能，自難逕以證人溫正義單一而有瑕疵之指證，即率認
    被告涉有何販賣改造槍枝之罪嫌。
五、本件公訴人所憑之證據，無論直接或間接證據，均尚未達於
    一般之人均可得確信，而無合理之懷疑存在之程度，本院亦
    查無其他確切証據，足以証明被告確應負本件罪責，被告之
    犯行尚屬不能証明。原審以不能證明被告等犯罪，而依刑事
    訴訟法第三百零一條第一項規定，諭知無罪之判決，經核認
    事用法，並無不合，檢察官上訴意旨認應就被告予以論罪科
    刑，而指摘原判決不當，經查為無理由，應予駁回。
六、據上論斷，應依刑事訴訟法、第三百六十八條，判決如主文
    。
本案經檢察官丙○○到庭執行職務。
中　　華　　民　　國　　94　　年　　9 　　月　　28　　日
              刑事第四庭  審判長法　官　洪　耀　宗
                                法　官　江　德　千
                                法　官　劉　登　俊
上列正本證明與原本無異。
除檢察官得上訴外，其餘不得上訴。
如不服本判決應於收受送達後十日內向本院提出上訴書狀，其未
敘述上訴之理由者並得於提起上訴後十日內向本院補提理由書（
均須按他造當事人之人數附繕本）。
                                書記官　粘　銘　環
中　　華　　民　　國　　94　　年　　9 　　月　　29　　日
                                                      Ｒ
